【裁判字號】    92,訴,415
【裁判日期】    921124
【裁判案由】    重傷害
【裁判全文】
臺灣臺北地方法院刑事判決                          九十二年度訴字第四一五號
    公  訴  人  臺灣臺北地方法院檢察署檢察官
    被      告  己○○  男  五.
                辛○○
    共      同
    選任辯護人  孫銘豫律師
                邱榮英律師
右列被告因重傷害案件，經檢察官提起公訴（九十一年度偵字第八一二四號），甲○
判決如左：
    主  文
己○○、辛○○共同傷害人之身體致重傷，各處有期徒刑年陸月。
    事  實
一、緣己○○、辛○○均係韓國華僑，並於臺北市萬華區○○○路一三六號經營韓仙
    閣餐廳。於民國九十一年二月十四日凌晨二時許，時值農曆大年初三，適庚○○
    偕同其妻丙○○、友人丁○○三人至前揭韓仙閣餐廳地下室內消費，己○○、辛○○二人因不滿向庚○○催討前帳未果，欲趁年節深夜無他人消費之機會教訓庚○○，己○○下令拉下店門，由辛○○竟關上店內對外鐵門、玻璃門通路，庚○○見情勢不妙，隨即偕妻上樓，情急之下衝撞鐵門、玻璃門未果，只得返回地下
    室協商。己○○、辛○○二人雖主觀上無致庚○○於重傷之故意，然客觀上能預
    見以堅硬、厚實之木棍、多人盲目重擊毆打人之身體，倘未對於力道及部位加以
    注意，猛力擊中眼部，將發生致人重傷之結果，仍與店內另二名真實姓名、年籍
    不詳成年男子，四人基於上開犯意之聯絡，共同以普通傷害之犯意，在多人共同
    之優勢、更就揮擊木棍時疏未注意適時控制力道、部位等情下，輪流持木棍盲目
    揮擊庚○○頭部，致庚○○受有(1)頭部外傷併輕度下蜘蛛網膜出血、(2)左眼眶瘀
    腫併左側眼眶下壁骨折及左眼球破裂、(3)鼻骨骨折併鼻中膈彎曲、(4)左側顴骨骨
    折、(5)顱頂頭皮三公分撕裂傷併多處血腫、(6)下唇三公分瘀腫、(7)右胸部挫傷、
    (8)兩側上肢多處瘀腫擦傷（左手肘二處一公分擦傷、十二╳五公分瘀傷、右手肘
    十二╳五公分瘀傷、雙手手背各一處五╳五公分瘀傷、左手拇指指甲下血腫）、
    (9)
    右側小腿二公分撕裂傷（腿部之傷害係衝撞玻璃門時為玻璃碎片傷及）等傷害。
    迄同日凌晨四時許，經警急時趕赴，己○○、辛○○二人始讓庚○○離去就診，
    惟治療後左眼視能仍因無光感而喪失效用，且無法回復視力。
二、案經被害人庚○○訴請台北市政府警察局萬華分局報告臺灣臺北地方法院檢察署
    檢察官偵查起訴。
    理  由
一、訊據被告己○○、辛○○（下簡稱被告二人）就於前揭時地經營韓仙閣餐廳，告
    訴人庚○○、及證人丙○○、丁○○至韓仙閣餐廳消費，其間告訴人因鐵門、玻
    璃門並未開啟而衝撞玻璃門成傷後，至員警到場後告訴人因眼睛流血方行離去就
    醫等事實，於甲○審理時均坦承不諱，惟仍矢口否認有何傷害之犯行，被告己○○辯稱：當日因係農曆年傑，依據韓國傳統並未向庚○○收取前帳，故並無任何
    爭執、肢體衝突，而庚○○受傷係因其自行衝撞玻璃，並非伊造成，也無任何重
    傷之可能云云，被告辛○○則辯以：庚○○當日已經酒醉，氣氛尚且融洽，係庚○○上完廁所後，自己去撞八公分厚之玻璃門才造成眼睛傷害、流血，撞門可能
    係演戲給其妻觀看云云。經查：
  (一)前揭時地因告訴人消費爭執，而拉下鐵門，告訴人於無法離去之際，衝撞鐵門仍
    未能出門，後至地下室內，遭被告二人及二名不知名成年男子持棍毆打，致受有
    如前提事實欄所載之傷害（其中右側小腿二公分撕裂傷係告訴人衝撞玻璃門時，
    為玻璃碎片傷及，此經告訴人自承、證人丙○○證述明確），直至員警到場方能
    自行離去就醫等事實，除部分據被告二人坦承不諱外，被告己○○更自承：「庚○○在現場砸玻璃就受傷了，砸完玻璃下來才打得」（見甲○九十二年十一月五
    日筆錄第十頁倒數第三行），並經告訴人庚○○指訴歷歷，核與證人丙○○結證
    情節相合，另證人即現場處理員警戊○○亦證述明確，再有現場照片在卷可稽。
  (二)告訴人受有如前揭事實欄所載之傷害，嗣經送醫急救，其左眼鞏膜裂傷、左眼眼
    皮皮下血腫（左眼鞏膜縫合手術）、左眼球破裂手術（住院期間：九十一年二月
    十四日至二月二十二日），目前左眼視力無光覺而喪失效用，且無法回復視力等
    情，已經甲○函詢屬實，並有國立台灣大學醫學院附設醫院九十二年四月二十八
    日（九十二）校附醫秘字第九二○○○○四○四六號函及附件、及九十一年二月
    二十一日診字第Ｉ00000000號、診字第Ｓ○○七二七號診斷證明書（見
    他字卷第五、六頁）、九十一年四月十八日診字第九一○二一五一二號、九十一
    年五月十一日診字第○一○○二○七號診斷證明書（見他字卷第二七頁）在卷可
    稽，是告訴人之左眼視能業已毀敗而達重傷之程度，上開事實堪以認定。
  (三)另細究被告二人持棍毆擊之故意：
    1.被告二人與告訴人發生爭執純因告訴人積欠新臺幣二千餘元之前帳未清，與告
      訴人亦無其餘仇隙，被告二人係因告訴人故不付帳之挑釁行為，動機、原因單
      純，並無非至告訴人失明不可之動機、原因存在；
    2.告訴人離去店家之時，尚能自由行走、意識清晰，被告二人並無其他追擊之行
      為；
    3.以雙方爭執之原因動機、持用之武器、並未追打等情相參，被告二人應係出於
      普通傷害之犯意甚明。然被告二人以棍棒毆打告訴人眼部，為客觀上所能預見
      ，被告二人之行為致告訴人之左眼受重擊，左眼視力喪失，導致重傷害，被告
      等自應負傷害致人重傷罪責。
  (四)被告二人雖辯稱：眼睛之傷害乃因告訴人自行撞擊玻璃大門所致云云，並提出現
    場照片、玻璃厚度證明，再舉前揭國立臺灣大學醫學院附設醫院九十二年四月二
    十八日（九十二）校附醫秘字第九二○○○○四○四六號函覆稱：該左眼因重大
    外力撞擊致眼球破裂，無法排除撞擊玻璃大門之因素等情為佐。然：
    1.告訴人係以自主意識撞擊玻璃、鐵門乙節，為被告二人所不爭執，且經告訴人
      自承甚明；又證人丙○○亦結證稱：告訴人初次撞擊時有助跑幾步，之後即無
      助跑，並撞擊之主力係於右肩，與玻璃間隔有窗簾等語（見甲○九十二年八月
      十二日筆錄第三四、四十、四一頁），並有現場玻璃碎裂情形可稽；故以一般
      人撞擊時，均有反射動作，以手臂自主維護身體脆弱部位，且不使用頭部撞擊
      重物之常情，告訴人若無特殊情形自無以自己頭部撞擊玻璃、鐵門之可能。復
      以告訴人頭部所受傷勢全情以參，除眼球破裂外，另有頭部外傷併輕度下蜘蛛
      網膜出血、左眼眶瘀腫併左側眼眶下壁骨折、鼻骨骨折、左側顴骨骨折等，均
      屬帶狀之重力撞擊痕跡，與棍棒毆擊造成相似，反少有撞擊玻璃後玻璃碎裂造
      成之擦、刺裂傷；綜上，實無因撞擊玻璃所致眼球破裂之可能。而國立臺灣大
      學醫學院附設醫院純以傷勢判斷「顯遭重擊」，未能參酌其餘證人、告訴人證
      詞，無法知悉現場狀況，自無法排除撞擊玻璃所造之可能性，被告二人以此相
      佐其辯解，尚嫌無據。
    2.雖告訴人等並未於處理員警到韓仙閣餐廳之第一時間內，向到場員警陳述遭毆
      擊之過程，然以告訴人眼睛無法清楚知悉狀況、方遭毆擊，尚處於焦躁狀況，
      而證人丙○○原係中華人民共和國籍人士，於九十年十月四日始為入境，迄本
      件案發滯台僅四月餘，就我國民情、警察風紀尚未清晰，自難求其於第一現場
      報警；且證人丙○○雖未於現場告知員警，然於半小時後即同日凌晨四時三十
      分許，即至警局備案，表示遭毆擊、取走
      華分局員警工作紀錄簿，見他字卷第二六頁）相參，於現場敵我情形未明、對
      國內員警狀況不清之條件下，告訴人及證人丙○○未於員警到場時告知全部事
      實，尚屬常情，並無可議，被告二人執此辯稱：因無爭執故未報警云云，尚無
      可採。
  (五)故本件事證明確，被告二人犯行洵堪認定，應予依法論科。
二、核被告等所為，係犯刑法第二百七十七條第二項後段之傷害致重傷罪。被告二人
    與二名真實姓名年籍不詳之成年男子共同犯罪，彼此間有犯意聯絡及行為分擔，
    均為共同正犯。爰審酌被告二人僅因細故即出手毆打人體重要部位成傷，致毀敗
    告訴人一目之視能，且於犯罪後未承認犯行，迄今未向告訴人請求原諒、和解情
    事，至甲○審結均未能賠償被害人，及其犯罪之動機、目的、手段、品行、智識
    程度、所生損害等一切情狀，量處如主文所示之刑。至前開用以傷害之木棍，非
    屬違禁物，且未扣案、不知為何人所有之物，故不另宣告沒收，併此敘明。
據上論斷，應依刑事訴訟法第二百九十九條第一項前段，刑法第二十八條、第二百七
十七條第二項後段，判決如主文。
本案經檢察官乙○○到庭執行職務
中      華      民      國    九十二    年     十一     月    二十四    日
                                臺灣臺北地方法院刑事第六庭
                                    審判長法  官  李英勇
                                          法  官  曾正龍
                                          法  官  郭惠玲
如不服本判決，應於判決送達後十日內，向甲○提出上訴狀。
右正本證明與原本無異。
                                          書記官  鄭雅文
中      華      民      國    九十二    年      十一    月    二十五    日
附錄本案論罪科刑法條全文：
刑法第二百七十七條  普通傷害罪
傷害人之身體或健康者，處三年以下有期徒刑、拘役或一千元以下罰金。
犯前項之罪因而致人於死者，處無期徒刑或七年以上有期徒刑；致重傷者，處三年以
上十年以下有期徒刑。


司法院資訊處製作；財團法人民間司法改革基金會備份。
